【裁判字號】    99,抗,85
【裁判日期】    990426
【裁判案由】    聲請具保停止羈押
【裁判全文】
臺灣高等法院高雄分院刑事裁定            99年度抗字第85號
抗  告  人
即  被  告  甲○○
上列抗告人因聲請具保停止羈押案件，不服臺灣高雄地方法院中
華民國99年3 月19日裁定（99年度訴字第229 號），提起抗告，
本院裁定如下：
    主  文
抗告駁回。
    理  由
一、本件抗告意旨略以：抗告人即被告對於司法機關就本案之詢
    問事項，均據實陳述，協助司法人員偵查本案、釐清案情，
    進而得以發現真實，其態度良好，亦無逃亡或串供之處，應
    依比例原則給予被告干預程度較小之具保處分。而抗告人既
    已就案件事實發生始末，詳加交代，又願意配合檢調調查，
    且其他共同被告亦已訊問完畢，共犯多數均已到案，到案之
    人對於林昭男、周儒山、許曜顯、郭照明等人，亦證述明確
    ，並無勾串共犯與證人之虞，無羈押之原因，況抗告人於海
    調站之供述與在檢察官前之供述均同。故本案並無非予羈押
    被告顯難進行追訴、審判或執行者之情形。原裁定僅以羈押
    原因依然存在，然並未敘明理由，即遽認仍有繼續羈押之必
    要，有違刑事訴訟法第101 條之規定及立法意旨。為此具狀
    提出抗告，請求撤銷原審駁回聲請具保之裁定，更為適法之
    裁定等語。
二、按被告經法官訊問後，認為犯罪嫌疑重大，而有逃亡之情形
    ，或所犯為死刑、無期徒刑或最輕本刑為5 年以上有期徒刑
    之罪者，非予羈押，顯難進行追訴、審判或執行，得羈押之
    ，刑事訴訟法第101 條第1 項第1 款、第3 款分別定有明文
    。又刑事被告經訊問後，於必要時得羈押之，所謂必要與否
    ，自應按照訴訟進行程度，及其他一切情事，由法院斟酌認
    定（最高法院29年度抗字第57號判例意旨參照）。準此，法
    院為羈押之裁定時，其本質上係屬為保全被告使刑事訴訟程
    序得以順利進行，或為保全證據或為擔保嗣後刑之執行程序
    ，而對被告實施剝奪其人身自由之強制處分，法院僅須審查
    被告犯罪嫌疑是否重大及有無須賴此保全偵、審程序進行或
    執行之必要，關於羈押原因之判斷，尚不適用訴訟上嚴格證
    明之原則。又所謂羈押必要性，除有同法第114 條各款所列
    情形之一不得駁回者外，係由法院就具體個案，依職權衡酌
    是否有非予羈押顯難保全證據或難以遂行訴訟程序者為依據
    ，法院在不違背通常生活經驗之定則或論理法則時，依法自
    有審酌認定之職權。是於偵審中羈押被告之目的，既在於確
    保訴訟程序之進行、確保證據之存在及真實，而被告有無羈
    押之必要，法院自得就具體個案情節予以斟酌決定，如就客
    觀情事觀察，法院羈押之裁定在目的與手段間之衡量並無違
    反比例原則情形，即無違法或不當可言。
三、經查，被告因涉犯毒品危害防制條例第4 條第3 項之運輸第
    三級毒品罪及懲治走私條例第12條之準走私罪，前經原審訊
    問後，認為犯罪嫌疑重大，所犯運輸第三級毒品罪為最輕本
    刑有期徒刑5 年以上之罪，且有逃亡之虞，非予羈押，顯難
    進行審判，而有羈押必要，乃依刑事訴訟法第101 條第1 項
    第1 、3 款之規定，自民國99年2 月10日執行羈押在案。嗣
    於99年3 月3 日向原審聲請具保停止羈押，經原審以被告於
    準備程序時已坦承運輸第三級毒品愷他命之犯行，並有該批
    毒品查扣可佐，其所涉運輸第三級毒品罪及準走私罪均屬犯
    罪嫌疑重大，所為運輸第三級毒品犯嫌部分，復係為最輕本
    刑有期徒刑5 年以上之罪；再以被告雖曾於本案事發後之98
    年10月26日出境，於同月28日即返台，然被告返台後於98年
    10月31日係經拘提到案，而初於同日調查局詢問時，先係矢
    口否認前開犯行，至98年10月5 日該批毒品遭查獲後，經檢
    察官聲請原審羈押並於同日由原審裁定羈押，以迄於檢察官
    偵查中至起訴移審原審訊問之長達數月中，亦均未仍坦承上
    情。則其前於偵查中雖有出境後復入境之情形，然衡其當時
    顯仍心存僥倖，未能坦然接受審訊。自難以該其先後有出、
    入境之事實，即遽認其無逃亡之虞，是認其原羈押之原因仍
    然存在，且羈押之必要性亦未消滅。並以是否羈押被告之考
    量，乃在於被告所為犯行之重大程度、日後保全審判程序進
    行之必要，至被告之家庭經濟情況、親屬間之生活費負擔等
    情，於有無羈押之必要尚屬無涉，而認本件被告羈押之原因
    尚未消滅，且羈押之必要性亦無從因具保而取代，亦查無刑
    事訴訟法第114 條各款所示情形，乃駁回其具保停止羈押之
    聲請。至其他共同被告是否已坦認犯行，而獲具保等情，當
    因各共同被告就本件犯罪所擔任之角色、參與犯罪之情節及
    是否有羈押之必要，各有不同，自難援彼既已具保，則此被
    告亦必予具保，以指摘原審裁定駁回具保之聲請有何不當，
    自仍應個別衡酌被告之涉案情節及有無羈押之必要等情形，
    以資決定。從而，原審認被告羈押原因既未消滅，且非具保
    停止羈押所能替代，而有羈押之必要，駁回被告具保停止羈
    押之聲請，核無不合。本件抗告意旨仍執原聲請具保之陳詞
    ，指摘原裁定不當，為無理由，應予駁回。
四、據上論斷，應依刑事訴訟法第412 條，裁定如主文。
中    華    民    國    99    年    4     月    26    日
                  刑事第三庭    審判長法  官  莊崑山
                                      法  官  張意聰
                                      法  官  莊松泉
以上正本證明與原本無異。
本裁定不得再抗告。
中    華    民    國    99    年    4     月    26    日
                                      書記官  葉淑華

司法院資訊處製作；財團法人民間司法改革基金會備份。
